臺灣臺北地方法院民事判決
110年度金字第121號
原      告  周展旭  
被      告  張相雲  

            王世宬


            蘇秉澤  
上列原告因被告違反銀行法等案件，提起刑事附帶民事訴訟，請
求侵權行為損害賠償，經本院刑事庭以108年度附民字第98號裁
定移送前來，本院於民國111年2月24日言詞辯論終結，判決如下
：
    主  文
一、被告張相雲、蘇秉澤應連帶給付原告新臺幣120萬元，及被
    告張相雲自民國108年2月22日起算、被告蘇秉澤自108年2月
    12日起算，均至清償日止，按周年利率5%計算之利息。
二、原告其餘之訴駁回。
三、訴訟費用由被告張相雲、蘇秉澤連帶負擔。
四、本判決主文第1項於原告以新臺幣40萬元供擔保後，得假執
    行。
    事實及理由
一、被告三人經受合法通知，均未於言詞辯論期日到場，核無民
    事訴訟法第386條各款所列情形，爰依原告之聲請，由其一
    造辯論而為判決。
二、原告主張：伊自民國104年6月起，因好友介紹認識訴外人賴
    怡宏，經賴怡宏介紹而投資由被告張相雲、王銘健（已更名
    為王世宬）、蘇秉澤（以下均逕稱其名，三人合稱被告等人
    ）及另一被告王銘章（尚未經本院刑事庭裁定移送）等人所
    謀劃推出之外匯投資方案，匯款至Onestar Asset Manageme
    nt PTY LTD（下稱OA公司、公司實際負責人為張相雲、王銘
    健）帳戶共計新臺幣(下同）120萬元。詎至106年4月時，伊
    未領得相關投資獲利，向賴怡宏詢問始得知已無法與相關被
    告人等取得聯繫，伊因此認為被告等人係基於詐欺取財之意
    圖而行詐術使伊交付財物，乃向臺灣臺北地方檢察署（下稱
    臺北地檢署）提出詐欺告訴，被告等人業經檢察官以違反銀
    行法等罪嫌提起公訴，被告等人共同不法侵害伊權利，爰依
    民法第184條第1項、第2項、第185條第1項等規定，請求被
    告等人連帶賠償損害等語，並聲明：㈠被告應連帶給付原告1
    20萬元，及自刑事附帶民事起訴狀繕本送達翌日起至清償日
    止，按週年利率5%計算之利息。㈡願供擔保，請准宣告假執
    行。
三、被告等人均未於言詞辯論期日到庭，亦未提出書面為聲明及
    陳述。
四、本院之判斷：
　㈠按因故意或過失，不法侵害他人之權利者，負損害賠償責任
    。違反保護他人之法律，致生損害於他人者，負賠償責任，
    但能證明其行為無過失者，不在此限；數人共同不法侵害他
    人之權利者，連帶負損害賠償責任，民法第184條第1項前段
    、第2項、第185條第1項分別定有明文。又非銀行不得經營
    收受存款、受託經理信託資金、公眾財產或辦理國內外匯兌
    業務；以借款、收受投資、使加入為股東或其他名義，向多
    數人或不特定之人收受款項或吸收資金，而約定或給付與本
    金顯不相當之紅利、利息、股息或其他報酬者，以收受存款
    論，銀行法第29條第1項、第29條之1亦有明文規定。此規定
    旨在保障社會投資大眾之權益，及有效維護經濟金融秩序，
    故有上開非法吸金行為者，均屬違法行為，倘因此而使人受
    有損害，即應負侵權行為之損害賠償責任，此有最高法院83
    年度台上字第684號、91年度台上字第2221號、95年度台上
    字第2382號、101年度台上字第1598號民事判決意旨可據。
　㈡原告主張其經賴怡宏介紹而於104年6月起投資由張相雲、蘇
    秉澤及王銘章等人所謀劃推出之外匯投資方案，匯款至OA公
    司帳戶共計120萬元，事後發現其係遭詐騙而向臺北地檢署
    提出詐欺告訴，被告等人業經檢察官以違反銀行法等罪嫌提
    起公訴等情，業據提出臺北地檢署檢察官106年度偵字第138
    08號、第22395號、106年度調偵字第49號、第364號起訴書
    、刑事告訴狀、匯出匯款申請書（見附民卷第9至45頁）、
    投資說明（見本院卷第243、245頁）等為證。而查，蘇秉澤
    、張相雲基於非法經營期貨經理事業及非法經營收受存款業
    務之犯意聯絡，在臺北市○○區○○○路0段00號2樓辦公室為行
    政中心，以雲澤數位科技有限公司（下稱雲澤公司）及OA公
    司名義，聘用有共同犯意聯絡之李怡輝、許季、賴怡宏及其
    他業務人員，以辦理說明會、人際介紹及電腦網際網路等方
    式，宣傳雲澤公司及OA公司得為投資人代為操作外匯期貨，
    鼓吹不特定人交付資金全權委託雲澤公司及OA公司操作外匯
    交易，或以投資人借款予張相雲、雲澤公司名義，允諾給予
    投資人每月0.5%至15%不等顯不相當之「報酬」及期滿還本
    等投資方案，公開向不特定民眾招攬，使投資者以現金交付
    業務人員或經由金融機構存、匯入張相雲所掌控之雲澤公司
    、摩斯比公司、蘇秉澤、許季及賴怡宏等人設於國内銀行帳
    戶内，或匯款至OA公司設於澳洲聯邦銀行帳戶及臺灣銀行香
    港分行等國外帳戶，最後均轉入雲澤公司設於臺灣銀行臺北
    分行帳戶、摩斯比公司設於臺灣銀行臺北分行帳戶，以此方
    式反覆經營期貨經理事業及經營收受存款業務。張相雲、蘇
    秉澤所為均係違反銀行法第29條、第29條之1之規定而犯同
    法第125條第3項、第1項後段之非法經營收受存款業務罪、
    違反期貨交易法第82條第1項規定而犯同法第112條第5項第5
    款之非法經營期貨經理事業罪，業經本院刑事庭以107年度
    金重訴字第13號、107年度金重訴字第21號、108年度金訴字
    第47號刑事判決認定犯「法人之行為負責人共同犯銀行法第
    125條第1項後段之非法經營收受存款業務罪」，張相雲處有
    期徒刑9年、蘇秉澤處有期徒刑10年，有該刑事判決（下稱
    系爭刑事判決，見本院卷第81至202頁）在卷可稽，其二人
    自屬共同侵權行為人。是以，原告依民法第184條第2項規定
    ，請求張相雲、蘇秉澤連帶負損害賠償責任，為屬有據。
　㈢至原告雖請求王世宬（原名王銘健）應與張相雲、蘇秉澤負
　　連帶損害賠償責任，惟依系爭刑事判決所載，張相雲自102
    年1月起至104年11月止，擔任雲澤公司執行長，負責雲澤公
    司及0A公司投資業務對外招攬事務，並管理雲澤公司財務及
    在0A公司外匯經紀商交易平台操作外匯交易程式(MT4)，王
    世宬則係自104年11月起，接手經營0A公司而將之更名為「G
    AM公司」，實際管理該公司之事務（見本院卷第86至87頁）
    ，而原告所為投資係屬系爭刑事判決中「雲澤公司：代操
    外匯投資部分」，其係於104年7月3日將投資款匯入0A公司
    帳戶（見附民卷第45頁匯出匯款申請書），王世宬於當時尚
    未參與雲澤公司代操外匯投資事務，且詳查系爭刑事判決內
    容，並無證據證明王世宬與張相雲、蘇秉澤共同侵害原告之
    權利，故認原告請求王世宬應負連帶損害賠償責任，為屬無
    據。
　㈣按給付無確定期限者，債務人於債權人得請求給付時，經其
    催告而未為給付，自受催告時起，負遲延責任。其經債權人
    起訴而送達訴狀，或依督促程序送達支付命令，或為其他相
    類之行為者，與催告有同一之效力。又遲延之債務以支付金
    錢為標的者，債權人得請求依法定利率計算之遲延利息，民
    法第229條、第233條第1項分別定有明文。原告請求張相雲
    、蘇秉澤給付自刑事附帶民事起訴狀繕本送達之翌日起，按
    週年利率5%之遲延利息，為屬有據，而刑事附帶民事起訴狀
    繕本分別於108年2月11日、108年2月1日對張相雲、蘇秉澤
    為寄存送達，是張相雲、蘇秉澤應分別自108年2月22日、10
    8年2月12日起給付法定遲延利息。
五、綜上所述，原告依民法第184條第2項、第185條第1項之規定
    ，請求張相雲、蘇秉澤連帶給付原告120萬元，及張相雲自1
    08年2月11日起、蘇秉澤自108年2月1日起，按週年利率5%計
    算之遲延利息，為有理由，應予准許。原告請求王世宬應負
    連帶損害賠償責任部分，則無理由，應予駁回。又原告陳明
    願供擔保以代釋明聲請宣告假執行，核無不合，爰酌定相當
    擔保金額，准予宣告假執行。
六、本件事證已臻明確，兩造其餘攻擊防禦方法及證據，經本院
    斟酌後，認為均不足以影響本判決之結果，爰不一一論述，
    附此敘明。
七、據上論結，原告之訴一部為有理由、一部為無理由，爰依民
    事訴訟法第385條第1項前段、第85條第2項、第390條第2項
    ，判決如主文。　　　
中　　華　　民　　國　　111 　年　　3 　　月　　10　　日
                  民事第六庭    法  官  林春鈴

以上正本係照原本作成。
如對本判決上訴，應於判決送達後20日內向本院提出上訴狀，若
委任律師提起上訴者，應一併繳納上訴審裁判費，否則本院得不
命補正逕行駁回上訴。 
中　　華　　民　　國　　111 　年　　3 　　月　　10　　日
                                書記官  鍾尚勲